臺灣桃園地方法院民事裁定
111年度家提字第2號
聲  請  人  古明玉  


代  理  人  廖希文律師
上列聲請人聲請提審事件，本院裁定如下：
    主  文
聲請駁回。
    理  由
一、聲請意旨略以：聲請人於民國111年6月14日（聲請狀誤載為
    16日）遭受派出所警察逮捕，聲請人並無精神疾病，未領有
    身心障礙手冊，聲請人是為了管教女兒才打女兒，不應受逮
    捕、拘禁。聲請人現於衛生福利部桃園療養院（下稱桃園療
    養院），但聲請人不應受強制住院，其擔心女兒，想出院見
    女兒。為此，爰依法聲請提審，請求裁定釋放聲請人等語。
二、按人民被法院以外之任何機關逮捕、拘禁時，其本人或他人
    得向逮捕、拘禁地之地方法院聲請提審；法院審查後，認為
    應予逮捕、拘禁者，以裁定駁回之，並將被逮捕、拘禁人解
    返原解交之機關，提審法第1 條第1 項前段、第9 條第1 項
    分別定有明文。又法院審查逮捕、拘禁之合法性，應就逮捕
    、拘禁之法律依據、原因及程序為之，亦為同法第8 條第1
    項明定。依該條項之立法理由，可知法院於提審事件中，僅
    應審查有無逮捕、拘禁之法律依據，及逮捕、拘禁之程序是
    否合法，而非認定受逮捕或拘禁之人，有無被逮捕、拘禁之
    本案實體原因，及有無被逮捕、拘禁之必要性，且所採行之
    證據法則，僅以自由證明為足。再按嚴重病人傷害他人或自
    己或有傷害之虞，經專科醫師診斷有全日住院治療之必要者
    ，其保護人應協助嚴重病人，前往精神醫療機構辦理住院；
    前項嚴重病人拒絕接受全日住院治療者，直轄市、縣（市）
    主管機關得指定精神醫療機構予以緊急安置，並交由二位以
    上直轄市、縣（市）主管機關指定之專科醫師進行強制鑑定
    。但於離島地區，強制鑑定得僅由一位專科醫師實施；前項
    強制鑑定結果，仍有全日住院治療必要，經詢問嚴重病人意
    見，仍拒絕接受或無法表達時，應即填具強制住院基本資料
    表及通報表，並檢附嚴重病人及其保護人之意見及相關診斷
    證明文件，向審查會申請許可強制住院；強制住院可否之決
    定，應送達嚴重病人及其保護人，精神衛生法第41條第1、2
    、3項亦有明文。而所謂嚴重病人，依同法第3條第3、4款之
    規定，係指罹患精神疾病之人呈現出與現實脫節之怪異思想
    及奇特行為，致不能處理自己事務，經專科醫師診斷認定者
    。
三、聲請人主張上情，固據提出聲請狀並於本院訊問時陳述在卷
    。惟查，聲請人自25歲時因憂鬱失眠開始看精神科，長期有
    安眠藥及酒精濫用問題，並且在戒斷期會有癲癇發作，數日
    前曾跌倒致外傷未就醫。聲請人多個月以來有情緒多變、易
    怒、自言自語情形，缺乏病識感，多次忽略其女兒照顧之情
    形，於路上毆打其女兒，同時有酒精使用，且言談跳題，有
    傷害他人之情事。聲請人於民國111年6月14日上午7時20分
    許，在桃園市八德區中華路與永豐路口毆打女兒，警察到場
    時見聲請人女兒有明顯外傷及臉部紅腫，且聲請人情緒激動
    ，警察見聲請人疑精神狀態不穩定而將聲請人送至桃園療養
    院。聲請人在桃園療養院急診時言談無邏輯，一直說其先生
    是殺人犯，情緒非常激動。聲請人於今年4、5月間由家防中
    心社工開始介入，因有疏忽照顧女兒之情形，在家會自言自
    語、喝酒、大吼大叫，自我照顧功能退化。拒絕社工訪視，
    近兩月有明顯情緒起伏，有喝酒、濫用安眠藥物情形變嚴重
    ，因為本次對他人有暴力行為而送醫，經2位精神專科醫師
    詹佳祥、蘇振欣鑑定後，目前診斷為非特定精神病，認聲請
    人有呈現脫離現實之怪異思想及奇特行為，已屬精神衛生法
    第3條第4款所定之嚴重病人，有全日住院治療之必要，惟聲
    請人拒絕接受，經桃園療養院於111年6月15日檢附相關文件
    向衛生福利部審查會提出強制住院申請，經依精神衛生法規
    定及相關申請審查程序，審查決定許可桃園療養院對於聲請
    人強制住院等情，有衛生福利部審查決定通知書、精神疾病
    嚴重病人基本資料暨通報表、精神疾病嚴重病人診斷證明書
    、精神疾病嚴重病人強制住院嚴重病人之意見說明、精神疾
    病嚴重病人強制住院保護人之意見書、精神疾病嚴重病人強
    制住院保護人願任同意書、桃園市疑似精神病患護送鑑定及
    就醫通報單、警員職務報告等件在卷可稽，並經鑑定醫師蘇
    振欣到庭陳述明確。綜上，聲請人遭強制住院之原因及程序
    ，經本院調查後，核與前揭精神衛生法之相關規定尚屬無違
    ，聲請人提出提審之聲請，請求裁定准予釋放，為無理由，
    應予駁回。
四、依提審法第9 條第1 項後段，裁定如主文。 　　　　　　
中　　華　　民　　國　　111 　年　　6 　　月　　23　　日
                  家事法庭    法　官      張淑芬
以上正本係照原本作成。
如不服本裁定應於送達後10日內向本院提出抗告狀，並應繳納抗
告費新台幣1000元。
中　　華　　民　　國　　111 　年　　6 　　月　　23　　日
                              書記官      施盈宇